最高法院刑事判決　　　　　　　九十四年度台上字第八九六號
　　上　訴　人　甲○○
　　　　　　　　　　　　7號5.
上列上訴人因偽證案件，不服台灣高等法院中華民國九十一年四
月十日第二審判決（九十年度上訴字第四０八三號，起訴案號：
台灣板橋地方法院檢察署八十八年度偵字第二二一七四號），提
起上訴，本院判決如下：
    主  文
原判決撤銷，發回台灣高等法院。
    理  由
本件原判決認定上訴人甲○○係張哲融（已於民國八十八年六月
九日死亡）之妻。緣張哲融擔任捷特利機械建材有限公司之總經
理，知悉該公司董事長王伯隆無意繼續經營，遂介紹周榮波及張
金德收購該公司，周榮波等與王伯隆商議後，全部股權移轉即以
新台幣（下同）二百五十萬元成交，周榮波並續聘張哲融擔任該
公司總經理，惟周榮波要求張哲融須將其名下坐落於台北縣板橋
市○○段二二八三地號土地（持分千分之二），以及其上門牌號
碼為台北縣板橋市○○○路八十三巷七號五樓之建物設定抵押權
予張金德，以作為周榮波及張金德投資鉅款購買該公司，以及張
哲融全權經營公司之擔保，此經張哲融同意並於八十四年八月四
日將前揭土地及房屋設定四百萬元之抵押權予張金德。詎張哲融
嗣後屢次要求周榮波及張金德塗銷上開抵押權登記，均遭周榮波
及張金德所拒。張哲融竟因此意圖使周榮波及張金德受刑事處分
，向台灣板橋地方法院檢察署誣告周榮波及張金德二人涉嫌詐欺
【嗣張金德向台灣板橋地方法院自訴張哲融、甲○○誣告案件，
業經台灣板橋地方法院以八十八年度自字第一二０號判決張哲融
無罪，甲○○部分則自訴不受理】，捏造周榮波及張金德於八十
四年八月初，趁張哲融在大陸時，至台北縣板橋市○○○路八十
三巷七號五樓張哲融住處，對告訴人之妻即上訴人謊稱：為避免
張哲融僅有之財產房屋乙棟，因一百四十萬元支票退票，而遭法
拍之命運，應先保值以假設定之方式設定予張金德云云，致使甲
○○不疑有詐陷於錯誤，即將房地所有權狀交周榮波與張金德處
理，周榮波及張金德遂於八十四年八月四日逕行將張哲融之房地
設定四百萬元於張金德名下得逞。經台灣板橋地方法院檢察署以
八十七年度偵字第九六七八號受理後，上訴人於八十七年七月十
三日台灣板橋地方法院檢察署承辦檢察官偵查時為證人，供前具
結，竟附和張哲融所捏造之事實虛偽證稱：「（房子被設定經過
？）七月十五日一百四十萬元之支票沒有過，王伯隆就去告周榮
波，周榮波到法院稱支票不是他背書，於是他到我家說，如果將
來案件對於發票人張哲融不利的話，房子會被查封，所以要求將
房子設定給股東張金德。」而就上開於案情有重要關係之事項為
虛偽陳述。幸經台灣板橋地方法院檢察署承辦檢察官偵查中，查
知張哲融告訴及上訴人證述之內容不實，而先後於八十七年八月
三日及八十八年三月二十二日對張金德及周榮波分別為不起訴處
分等情。因而將第一審諭知上訴人無罪之判決撤銷，改判論處上
訴人於檢察官偵查時，證人於案情有重要關係之事項，供前具結
，而為虛偽陳述罪刑，固非無見。
惟查刑法第一百六十八條之偽證罪，以證人於案情有重要關係之
事項，故意為虛偽之陳述為構成要件，如非於案情有重要關係之
事項，故意為虛偽之陳述，固與該條規定不合，即對於案情有重
要關係之事項所述不實，而非出於故意者，仍難以偽證罪論。又
所謂於案情有重要關係之事項，係指該事項之有無，足以影響於
裁判之結果者而言。依原判決事實所載，周榮波確有要求上訴人
之夫張哲融將其名下之台北縣板橋市○○段二二八三號土地持分
千分之二及其上板橋市○○○路八十三巷七號五樓之建物設定抵
押權予張金德，並於八十四年八月四日設定四百萬元之抵押權登
記予張金德之情。則張哲融嗣後屢次要求周榮波及張金德塗銷上
開抵押權登記，均遭其等所拒，而提出告訴其等涉嫌詐欺時，上
訴人於偵查中具結證稱：「（房子被設定經過？）七月十五日一
百四十萬元之支票沒有過，王伯隆就去告周榮波，周榮波到法院
稱支票不是他背書，於是他到我家說，如果將來案件對於發票人
張哲融不利的話，房子會被查封，所以將房子設定給股東張金德
。」等語，究竟此項陳述，為何係虛偽不實？是否出於上訴人之
故意陳述？及上開陳述如何足以影響周榮波等被訴詐欺之結果？
原判決並未逐一說明其所憑之證據及認定之理由，而徒以上訴人
前後供述反覆不一，即論以偽證罪責，自有理由不備之違誤。上
訴意旨指摘原判決不當，非全無理由，應認有撤銷發回更審之原
因。
據上論結，應依刑事訴訟法第三百九十七條、第四百零一條，判
決如主文。
中　　華　　民　　國　九十四　年　　二　　月　二十四　日
                      最高法院刑事第六庭
                          審判長法官  莊　登　照
                                法官  洪　明　輝
                                法官  黃　一　鑫
                                法官  魏　新　和
                                法官  林　秀　夫
      本件正本證明與原本無異
                                      書  記  官
中　　華　　民　　國　九十四　年　　三　　月　　一　　日
                                                      Ｋ
